臺灣屏東地方法院刑事判決　　　　　　　 93年度訴字第891號
公　訴　人　臺灣屏東地方法院檢察署檢察官
被　　　告　己○○
選任辯護人　許銘春律師
　　　　　　張文雪律師
上列被告因偽證案件，經檢察官提起公訴（92年度偵字第6022號
），本院判決如下：
    主      文
己○○無罪。
    理      由
一、本件公訴意旨略以：
(一)、己○○係戊○○之子，戊○○與丙○○係數十年好友，民國
    85年初，戊○○向臺灣屏東地方法院檢察署提出告訴，指稱
    ：丙○○意圖為自己不法之所有，於83年7 月間某日，侵入
    屏東縣獅子鄉○路段26號之1 告訴人戊○○所有之農舍內，
    竊取戊○○所有坐落屏東縣獅子鄉○路段11號土地所有權狀
    、印鑑證明、戶籍謄本及身分證等文件，得手後交由代書林
    政三、丁○○向李祈福辦理抵押借款，丙○○並偽造戊○○
    之署押及印文，開立同意書、借據及面額新臺幣（下同）20
    0 萬元之本票一紙，因認丙○○涉有竊盜、偽造有價証券及
    偽造署押等罪嫌，案經該署檢察官以85年度偵字第52號提起
    公訴。
(二)、惟該案於臺灣高等法院高雄分院91年度上更（一）字第227
    號審理中，法院發現丙○○以戊○○所有坐落屏東縣獅子鄉
    ○路段11號土地設定抵押及使用戊○○之印鑑證明共有4 次
    ，戊○○稱該4 次設定抵押權均未同意也不知情，渠申請之
    印鑑證明分別是要辦理土地過戶及二子盧慶雄之長女盧怡君
    生育眷屬補助等用途云云，惟各該印鑑證明請出之後，不數
    日即用以設定抵押權，實不可能一連數次遭丙○○偷印鑑證
    明設定抵押而均未發覺，另證人即屏東縣獅子鄉戶政事務所
    戶籍員尤仕明（戊○○之小叔）於法院審理中亦證稱：83年
    7 月18日所申請之戶籍謄本及印鑑證明，雖由戊○○本人所
    申請，惟係丙○○開車載戊○○一同前來，且申請多達4 份
    等語，證據顯示對戊○○極為不利。
(三)、戊○○遂佯稱：83年7 月18日係伊自己去辦的，辦好後放在
    農舍中自己皮包內，被丙○○偷走，之所以會申請戶籍謄本
    及印鑑證明4 份，乃因為有人要向伊買地蓋小木屋，還有小
    孩要用的云云；惟關於83年間設定100 萬元、200 萬元抵押
    權之印鑑證明部分，戊○○則謊稱是要辦土地過戶之用，並
    由其子即被告己○○於92年5 月28日，在臺灣高等法院高雄
    分院91年度上更（一）字第227 號丙○○涉嫌偽造有價證券
    等案件審理中，具結後就案情之重要事項偽證稱：「（告訴
    人代理人問：83年間，是否你母親戊○○要分割土地賣給乙○○○、甲○○，因為你反對，所以沒有出售？）是的」、
    「（法官問：是83年幾月的事情？）那時我從馬祖調回后里
    當兵，那時我在后里當兵」、「（法官問：你當時服役的部
    隊？）陸軍234 師，在后里馬場，就是后里火車站那裡」、
    「（法官問：你是如何知道你母親要賣土地給乙○○○、甲○○？）我是休假回去，聽到這個消息」等語，謊稱有買賣
    土地之事，以呼應戊○○之說詞。案經丙○○告發偵辦，因
    認被告己○○涉有偽證罪嫌。
二、按犯罪事實應依證據認定之，無證據不得認定犯罪事實，刑
    事訴訟法第154 條第2 項定有明文。又刑法第168 條規定證
    人依法作證時，必須對於案情有重要關係之事項，為虛偽之
    陳述，始負偽證罪之責，所謂於案情有重要關係之事項，係
    指該事項之有無，足以影響於裁判之結果者而言，如非於案
    情有重要關係之事項，故意為虛偽之陳述，固與該條規定不
    合，即對於案情有重要關係之事項所述不實，而非出於故意
    者，仍難以偽證罪論，有最高法院29年上字第2341號、30年
    上字第2032號及71年台上字第8127號判例可參照。
三、經查：
(一)、被告於前開案件審理中具結後作證時，就服役時間之供述，
    固與事實有所出入，有前開案件92年5 月28日審理筆錄、證
    人結文及屏東縣獅子鄉公所92年7 月18日獅鄉社字第092000
    5376號函在卷可稽。
(二)、惟乙○○○及甲○○二人於被告服役期間，確實先在被告母
    親戊○○所有之土地（屏東縣獅子鄉○路段45號）上建築房
    屋，而與戊○○洽談欲買受建屋部分之土地，惟戊○○表示
    等被告退伍後再看看，嗣因被告退伍後表示不同意出賣而未
    成交等情，已據乙○○○、甲○○結證在卷，核與戊○○於
    本院審理中及乙○○○、甲○○二人於前開臺灣高等法院高
    雄分院91年度上更（一）字第227 號案件審理中分別證述之
    情節相符，並據被告提出現場房屋照片附卷可稽，足認被告
    於該案作證供稱乙○○○、甲○○二人欲向戊○○買土地一
    節，並非無據。戊○○指訴丙○○涉偽造有價証券等罪嫌，
    固經判決無罪確定（最高法院94年度台上字第1838號），然
    此僅係戊○○之指訴是否真實及丙○○所涉罪嫌是否得以證
    明之問題，尚難因此即推論被告於該案證稱乙○○○、甲○○二人欲向戊○○買土地等事項，確屬虛偽。
(三)、雖被告就其本人服役期間及知悉買賣土地時間點之供述，與
    事實有所出入，然戊○○與乙○○○、甲○○商談買賣土地
    之時間，距被告於92年5 月28日作證之時已近10年，被告或
    因記憶錯誤而為如此陳述，非無可能，尚難憑此即認其確有
    偽證之故意，況被告何時服役、何時退伍，亦非前開丙○○
    所涉刑事案件於案情有重要關係之事項，其內容實情為何，
    並不足以影響該案裁判之結果，縱認被告就此部分之陳述與
    事實不符，惟參之上揭最高法院判例意旨，亦與偽證罪之構
    成要件不合。
四、此外，復查無其他具體事證足認被告有何公訴人所指之偽證
    犯行，被告之犯罪不能證明，自應為無罪之諭知。
五、據上論斷，應依刑事訴訟法第301條第1項判決如主文。
本案經檢察官何克昌到庭執行職務
中　　華　　民　　國　　94　　年　　8 　　月　　18　　日
                  刑事第三庭  審判長法  官  楊清安
                                    法  官  楊萬益
                                    法  官  柯雅惠
以上正本證明與原本無異。
如不服本判決應於收受本判決送達後10日內向本院提出上訴書狀
，其未敘述上訴理由者，並得於提起上訴後10日內向本院補提理
由書狀（均須按他造當事人之人數附繕本），切勿逕送上級法院
                                    書記官  曾文玲
中　　華　　民　　國　　94　　年　　8 　　月　　18　　日
